臺灣高等法院臺中分院刑事判決
110年度上訴字第1186號
上  訴  人  臺灣臺中地方檢察署檢察官
上  訴  人  
即  被  告  孟祥潔


選任辯護人  梁徽志律師(法扶律師)
上  訴  人  
即  被  告  陳彥瑄



指定辯護人  本院公設辯護人郭博益
上  訴  人  
即  被  告  蔡宇軒



選任辯護人  許立功律師（法扶律師）
上  訴  人  
即  被  告  陳哲豪




指定辯護人  本院公設辯護人郭博益
上  訴  人  
即  被  告  張裕宗



選任辯護人  洪永叡律師(法扶律師)
被      告  黃永吉


指定辯護人  本院公設辯護人郭博益
被      告  吳孟謙



選任辯護人  王朝璋律師(法扶律師)
被      告  李治澄




選任辯護人  劉鴻基律師(法扶律師)
上列上訴人等因被告等強盜等案件，不服臺灣臺中地方法院109
年度訴字第712號中華民國110年4月21日第一審判決（起訴案號
：臺灣臺中地方檢察署108年度偵字第9953號、22664號、109年
度偵字第6271號），提起上訴，本院判決如下：
    主  文
原判決撤銷。
癸○○共同犯妨害自由罪，累犯，處有期徒刑拾月。
己○○共同犯妨害自由罪，累犯，處有期徒刑捌月。
辛○○共同犯妨害自由罪，累犯，處有期徒刑柒月。
丙○○、庚○○共同犯妨害自由罪，各處有期徒刑陸月，如易科罰金
，均以新臺幣壹仟元折算壹日。
乙○○共同犯妨害自由罪，累犯，處有期徒刑陸月，如易科罰金，
以新臺幣壹仟元折算壹日。
甲○○、丑○○共同犯妨害自由罪，均累犯，各處有期徒刑伍月，如
易科罰金，均以新臺幣壹仟元折算壹日。
    犯罪事實
一、丙○○與子○○為朋友關係，丙○○因與子○○有債務糾紛，於民國
    106年12月12日，持子○○所簽發如附表編號1至8所示之本票
    ，向臺灣新北地方法院聲請對本票准許強制執行裁定，經該
    院簡易庭於106年12月26日裁定移送臺灣士林地方法院（下
    稱士林地院），除如附表編號8所示之本票因斯時尚未屆票
    據到期日而遭士林地院裁定駁回外，其餘如附表編號1至7所
    示之本票則由士林地院於107年4月30日以107年度司票字第2
    723號裁定准予強制執行。惟子○○於107年5月9日，以上開本
    票係遭強暴、脅迫所簽發，並無票據原因關係存在等情，向
    士林地院提起確認本票債權不存在之民事訴訟(嗣經士林地
    院於107年12月27日以107年度士簡字第542號民事簡易判決
    確認上開本票債權於票面金額超過新臺幣〈下同〉2,434元部
    分，對子○○之票據債權不存在，再經士林地院於108年11月2
    9日以108年度簡上字第112號民事判決上訴駁回確定)，丙○○
    心生不滿，遂於107年9月5日某時，與己○○、癸○○相約在臺
    中市○○區○○路0段00號之水牛茶行碰面，由丙○○將上開本票
    交予己○○、癸○○，並與癸○○簽立委託書，約明如成功向子○○
    索取財物，己○○及癸○○可獲得相當之報酬。嗣己○○及癸○○即
    分別找庚○○、甲○○、乙○○及丁○○(原審通緝中)、綽號「姿姿
    」之真實姓名年籍不詳成年女子（無證據足認為未滿18歲之
    人，下稱「姿姿」）等人參與，其等即與丙○○
　　共同基於剝奪他人行動自由之犯意聯絡，由己○○於107年9月
    7日某時，駕駛其所有車牌號碼0000-00號自用小客車，搭載
    乙○○及「姿姿」、不知情之綽號「丹丹」、「拉拉」等真實
    姓名年籍不詳成年女子(下稱「丹丹」、「拉拉」)；另丁○○
    駕駛車牌號碼000-0000號自用小客車(癸○○向佳林小客車租
    賃有限公司承租，庚○○擔任連帶保證人)，搭載庚○○、甲○○
    、癸○○等人，從臺中市某處出發，「丹丹」及「拉拉」先以
    通訊軟體微信邀約子○○外出餐敘。己○○、丁○○所駕駛之車輛
    於107年9月7日下午5時許，在新北市○○區○○路00號之鐵板燒
    餐廳附近會合後，即由「丹丹」及「拉拉」下車前往該餐廳
    與子○○餐敘，其餘人等則在車上等待。嗣子○○用餐完畢步出
    餐廳時，癸○○、庚○○及甲○○即下車要求子○○上車同行，子○○
    抗拒不從，癸○○、庚○○及甲○○遂強行將子○○拉上車牌號碼00
    0-0000號自用小客車並由丁○○駕車駛離現場，甲○○在車上復
    以手銬銬住子○○，並將子○○之後背包內之物品（內有皮包1
    個、皮夾1個、蘋果牌手機4支〈含手機殼〉、現金13,000元、
    第一商業銀行帳號00000000000號帳戶提款卡1張、帽子1頂
    等物）全數倒出後，以該後背包反套子○○之頭部。於返回臺
    中市之路上，甲○○以電話聯繫丑○○，透過丑○○向辛○○商借位
    於臺中市○區○○路000○0號之大頭釣蝦場。嗣癸○○、庚○○、甲○○、丁○○等人於107年9月7日晚上9時許抵達大頭釣蝦場後，
    即將子○○帶往釣蝦場之員工休息室內，並拿出丙○○所出具之
    委託書及上開本票，要求子○○交付錢財。其間辛○○、丑○○2
    人基於與甲○○等人共同剝奪他人行動自由之犯意聯絡，與乙○○陸續到場支援，在場諸人輪流徒手或持棍棒毆打子○○，致
    子○○因此受有頭部結痂約0.5x0.4公分、多處不規則線狀紅
    腫、右前臂近端紅腫約0.5x0.3公分、右前臂遠端、右手瘀
    腫各約2.5x2公分及6x5公分、左手背多處線狀擦傷等傷害，
    辛○○並從桌底拿出不具殺傷力之玩具手槍（經警執行搜索，
    未查獲該手槍，無證據證明該手槍具有殺傷力）恫嚇子○○，
    子○○心生畏懼，乃依癸○○等人之要求，除了提供自己之第一
    商業銀行帳戶提款卡及密碼外，且簽立自白書、領款同意書
    等文件，及簽發面額100萬元之本票1張，另以視訊方式向丙○○道歉。經取得子○○之第一商業銀行帳戶提款卡及密碼後，
    遂由癸○○、庚○○2人於107年9月7日晚上11時16分許，在臺中
    市○區○○路000號全家超商臺中十甲店提領2萬元、2萬元；同
    日晚上11時34、35分許，在臺中市○區○○路000號統一超商世
    界店提領2萬元、14,500元；同日晚上11時40分許，在臺中
    市○區○○路000號統一超商富麗門市提領2萬元；旋再由癸○○
    、庚○○、乙○○3人持同上提款卡，於107年9月8日凌晨0時36
    、37分許，在臺中市○區○○路000號統一超商進合店提領2萬
    元、2萬元；同日凌晨0時41、42、43分許，在臺中市○區○○
    路000號三信商業銀行成功分行提領2萬元、2萬元、2萬元，
    共計提領194,500元(上開各次提款均外加手續費5元)。然因
    所提領之款項已達每日得以提款之上限，乃於107年9月8日
    凌晨0時51分許，在臺中市○○區○○路0段000號統一超商旱溪
    東店，持上開提款卡，轉帳3萬元(外加手續費15元)至癸○○
    向中華郵政股份有限公司申請開立之帳號00000000000000號
    帳戶內，由癸○○將該款項領出。癸○○等人另要求子○○將當日
    所攜帶之現金13,000元交出，連同提領之款項全數交予丁○○
    ，再轉交予「姿姿」。嗣子○○為求脫困，乃向癸○○等人佯稱
    家中放有外幣，願意帶癸○○等人返回住處拿取外幣，癸○○、
    甲○○、庚○○、丁○○、辛○○、丑○○乃接續前開剝奪他人行動自
    由之犯意聯絡，由癸○○、甲○○、庚○○、丁○○駕駛車牌號碼00
    0-0000號自用小客車帶同子○○，另由辛○○、丑○○駕駛不詳車
    號之車輛，於107年9月8日上午6時44分許，再度北上前往子
    ○○位於新北市○○區○○路(詳細住址詳卷)之住處外。子○○趁癸○○陪同其進入該處1樓時，向大樓管理員○○○稱遭綁架求救，
    癸○○等人隨即逃逸離去，癸○○等人以前開方式剝奪子○○之行
    動自由逾13小時。癸○○等人嗣於107年9月9日下午3時58分許
    ，在臺中市○○區之全家超商台中儷晶店以宅配通；於107年9
    月9日晚上8時10分許，在臺中市○○區○○路0段00號統一超商
    興昌門市以宅急便等寄送方式，將子○○所有之蘋果廠牌手機
    3支、皮夾1個、皮包1個、背包1個寄還予子○○。
二、案經子○○告訴新北市政府警察局淡水分局移送臺灣士林地方
    檢察署檢察官呈請臺灣高等檢察署檢察長核轉臺灣臺中地方
    檢察署、臺中市政府警察局第四分局移送臺灣臺中地方檢察
    署檢察官偵查起訴。
    理    由
一、按被告以外之人於審判外之言詞或書面陳述，除法律有規定
    者外，不得作為證據，刑事訴訟法第159條第1項定有明文，
    此即學理上所稱「傳聞證據排除法則」。又被告以外之人於
    審判外之陳述，雖不符同法第159條之1至第159條之4之規定
    ，而經當事人於審判程序同意作為證據，法院審酌該言詞陳
    述或書面陳述作成時之情況，認為適當者，亦得為證據。當
    事人、代理人或辯護人於法院調查證據時，知有第159條第1
    項不得為證據之情形，而未於言詞辯論終結前聲明異議者，
    視為有前項之同意，此則據同法第159條之5規定甚明。鑒於
    採用傳聞證據排除法則重要理由之一，係因傳聞證據未經當
    事人之反詰問予以覈實，若當事人願放棄對原供述人之反對
    詰問時，原則上即可承認該傳聞證據之證據能力。本案以下
    由檢察官所提出而採為判決基礎之證據，其性質屬被告以外
    之人於審判外之陳述而屬傳聞證據者，檢察官、上訴人即被
    告(下稱被告)丙○○、丑○○、辛○○、己○○，被告甲○○、乙○○及
    其等辯護人於本院準備程序及審判程序時，均表示沒有意見
    ；被告庚○○、癸○○經合法傳喚雖均未到庭，然其等之辯護人
    於本院準備程序及審判程序時，亦表示沒有意見，不爭執證
    據能力(見本院卷㈠第374至378頁、第425至428頁、卷㈡第37
    至39頁、第91至93頁、第368至369頁)，本院審酌上開傳聞
    證據作成時之情況，核無違法取證及證明力明顯過低之瑕疵
    ，為證明犯罪事實所必要，亦認為以之作為證據為適當，得
    逕依同法第159條之5規定作為證據。又傳聞法則乃對於被告
    以外之人於審判外之言詞或書面陳述而為之規範。本案判決
    以下引用之非供述證據，無刑事訴訟法第159條第1項規定傳
    聞法則之適用，經本院於審判時依法踐行調查證據程序，與
    本案待證事實具有自然之關聯性，且無證據證明係公務員違
    法取得之物，依法自得作為證據。
二、被告甲○○、乙○○於原審及本院準備程序時，對於上開犯罪事
    實均坦承不諱(見原審卷㈠第339、434頁、本院卷㈠第374頁、
    卷㈡第90頁)；被告庚○○、癸○○於本院審判時雖均未到庭，然
    其2人於原審準備程序時，對於上開妨害自由等犯行亦均坦
    承不諱(見原審卷㈠第339、434頁)；被告丙○○、丑○○、辛○○
    、己○○則均否認有何剝奪他人行動自由等犯行：
  1.被告丙○○固坦承曾委由共同被告癸○○向告訴人子○○討債乙節
    ，惟辯稱：我僅參與和子○○視訊的部分，並未參與其他程序
    ，也不知癸○○他們是如何處理的等語。
  2.被告己○○固坦承介紹共同被告癸○○等人向告訴人收取款項，
    惟辯稱：我只是介紹癸○○去收這筆帳，之後雖有一起去臺北
    本案餐廳外等告訴人，但我並未參與任何過程，也沒有拿到
    任何款項，我沒有不法所有之意圖等語。
  3.被告丑○○雖坦承幫忙聯絡而借得本案釣蝦場場地，嗣亦前往
    本案釣蝦場等節，然辯稱：是因為甲○○要借場所，我才幫忙
    傳訊息給釣蝦場老闆辛○○，之後我前往本案釣蝦場後並未毆
    打告訴人，後來也沒有陪同將告訴人載回臺北等語。
  4.被告辛○○雖坦承為本案釣蝦場之負責人，惟辯稱：是丑○○告
    訴我說甲○○他們要來吃東西、談事情，我並不知他們要處理
    什麼事情，等他們到場約1小時後，我才從他們的對話知道
    他們好像在處理錢的事情，我沒有參與討債，也沒有分錢，
    我並未拿槍恫嚇告訴人，且那把槍原本就放在桌子底下的玩
    具空氣槍，我只有進去辦公室內把那枝空氣槍拿走等語。
三、經查：
(一)被告丙○○等人之上開犯罪事實，除被告甲○○、乙○○、
　　庚○○、癸○○等人之上開自白外，並經證人即告訴人於檢察官
    偵訊、原審及本院審判時、證人○○○於檢察官偵訊時分別證
    述在卷（見他字第3985號卷第32至35頁、第350至351頁、原
    審卷㈡第114至159頁、本院卷㈡第172至177頁），且有公祥醫
    院驗傷診斷書、物品寄送照片、中華郵政股份有限公司107
    年9月28日儲字第1070214069號函檢附被告癸○○帳號0000000
    0000000號帳戶基本資料及客戶歷史交易清單、第一商業銀
    行總行107年10月1日一總營集字第84837號函檢附告訴人帳
    戶之開戶資料及交易明細、台新國際商業銀行107年9月27日
    台新作文字第10757047號函檢附臺中市○區○○路000號全家台
    中十甲店櫃員機05483號監視器錄影光碟、三信商業銀行股
    份有限公司107年10月5日三信銀業字第10703768號函檢附自
    動櫃員機〈機號0403〉提款錄影畫面光碟及提款機地址、公祥
    醫院107年10月9日公總字第107022號函檢送告訴人之病歷資
    料及傷勢照片、第一商業銀行淡水分行107年10月4日一淡水
    字第75號函檢送告訴人帳戶開戶資料及交易明細、統一速達
    股份有限公司107年10月12日函檢送託運單資料、台灣宅配
    通股份有限公司107年10月18日宅配通法(107年)第114號函
    檢送債配單簽收單及配送歷程、新北市政府警察局淡水分局
    107年10月26日新北警淡刑字第1073486821號函檢送車號000
    -0000號號自用小客車107年9月7日至同年月8日之路口監視
    器錄影畫面照片、107年9月8日社區監視器錄影畫面照片、
    車輛詳細資料報表、台新國際商業銀行107年10月9日台新作
    文字第10759885號函檢送機號05483號自動櫃員機監視錄影
    畫面光碟及照片、中國信託商業銀行股份有限公司107年10
    月11日中信銀字第107224839142710號函檢送自動櫃員機監
    視器錄影光碟及照片、三信商業銀行股份有限公司107年10
    月11日三信銀業字第10703841號函檢送機號0403號自動櫃員
    機監視器錄影光碟及照片（見他字第3985號卷第40至41、47
    至49、56至64、89至109、125至158、160、165-1至169、35
    8頁）、提領照片、佳林小客車租賃契約書、臺中市政府警
    察局第四分局扣押筆錄、扣押物品目錄表、告訴人之自白證
    明書、被告庚○○手機內之告訴人身分證照片及自白錄影檔、
    車號0000-00號自用小客車、000-0000號租賃小客車107年9
    月7日國道一號高速公路車行紀錄、車輛詳細資料報表、臺
    灣臺中地方法院109年聲搜字第83號搜索票、大頭釣蝦場現
    場照片、被告丙○○與癸○○微信對話截圖（見警卷第23至24、
    35、77至81、89至95、179至183、203、215至221、263至30
    3頁）、告訴人書立之同意書、被告丙○○107年9月5日書立之
    委託書（見偵字第9953號卷第203至205頁）、自動櫃員機監
    視器錄影畫面截圖（見原審卷㈡第377至391頁）等件附卷可
    稽，此部分之事實即堪認定。
(二)被告丙○○雖辯稱：我僅參與和子○○視訊的部分，並未參與其
    他程序，也不知癸○○他們是如何處理的等語。然：
　1.被告丙○○因與告訴人有債務糾紛，而持告訴人所簽發如附表
    編號1至8所示之本票，向法院聲請對上開本票裁定准予強制
    執行，然經告訴人向法院提起確認本票債權不存在之民事訴
    訟等情，為被告丙○○所不爭執，並有士林地院107年度司票
    字第2723號本票裁定卷宗影本、臺灣新北地方法院106年度
    司票字第7393號本票裁定卷宗影本及士林地院107年度士簡
    字第542號民事簡易判決、108年度簡上字第112號民事判決
    等附卷可稽（見偵字第6271號卷第165至171頁）。被告丙○○
    對於其能否透過正常法律程序向告訴人追償一節，顯然認為
    曠日廢時，因而捨上開司法途徑，另以答允一定報酬之方式
    ，委託被告己○○、癸○○代為處理，其顯可知悉被告癸○○等人
    將以強暴、脅迫等非法手段向告訴人催討債務。
　2.況且，告訴人嗣遭被告癸○○等人剝奪行動自由期間，亦曾透
    過視訊方式與被告丙○○對話等節，亦據證人即告訴人於原審
    審判時證稱：我當時在臺中時，癸○○他們有用電話開視訊1
    次，然後是丙○○跟我對話，我有回話幾句，那段時間有人打
    我，她可以看得到我們這邊現場有很多人等語(見原審卷㈡第
    124、127至130頁)；於本院審判時證稱：當天我跟丙○○只有
    視訊，沒有直接見面談話等語(見本院卷㈡第176頁)。證人即
    共同被告己○○於檢察官偵查時證稱：我們回到興富發上城時
    ，癸○○有打電話給丙○○確認是否是告訴人，丙○○確認後就一
    直罵告訴人等語(見偵字第9953號卷第553頁)。證人即共同
    被告乙○○於檢察官偵查時證稱：我到釣蝦場之後，告訴人已
    經在休息室跟丁○○討論債務的事情，丙○○就開始視訊喬債務
    ，視訊的過程，丁○○那群人有出手打告訴人。視訊過程中，
    丙○○哭說你為何騙我騙這麼慘，叫告訴人還錢或歸還金飾，
    告訴人一直說他不是故意的等語(見偵字第9953號卷第420、
    421頁)；於原審審判時證稱：那天在釣蝦場我有看到告訴人
    和丙○○視訊，丙○○視訊講沒兩句話就哭，說告訴人為什麼這
    樣對她，錢也不還，首飾也不還，我怎麼找你，你都避不見
    面。過程中丙○○說你要怎麼處理，告訴人的意思是該還的我
    還，但身上的錢沒這麼多，現場我叫他們去領來還給妳，妳
    的珠寶、首飾就沒有辦法，要回去拿。視訊過程中丁○○那群
    人有動手打告訴人等語（見原審卷㈢第71至72頁）。證人即
    同案被告丁○○於檢察官偵查時證稱：我進去釣蝦場有聽到他
    們說告訴人有欠一個女生錢，還拿翡翠等有價值的東西，後
    來告訴人有跟丙○○視訊，過程中有人氣不過就打告訴人等語
    (見偵字第9953號卷第429頁)。證人即共同被告癸○○於原審
    審判時證稱：我們領錢之前有打給丙○○，讓她跟告訴人確認
    本票上面寫的16萬元跟珠寶、首飾的一些糾紛，告訴人有承
    認這筆債務，丙○○看到告訴人就一直哭。我一共打了2次電
    話給丙○○，確認債務1次，領完錢回來1次，應該是用我的手
    機透過微信跟丙○○視訊等語(見原審卷㈡第311、325、330頁)
    。證人即共同被告甲○○於原審審判時證稱：在釣蝦場時告訴
    人有跟丙○○視訊對質債務的事情等語等語（見原審卷㈡第510
    頁）。被告丙○○對於被告癸○○等人所為，自無從諉為不知，
    被告丙○○確有與被告癸○○等人間，具有剝奪行動自由之犯意
    聯絡，至為明確，其所為不知情之辯解，無從憑採。
(三)被告己○○雖辯稱：我只是介紹癸○○去收帳，之後雖有一起去
    臺北等告訴人，但我並未參與任何過程等語。然：
　1.被告己○○於警詢時供稱：丙○○之前在臺北做經紀時，曾被綽
    號「可樂」之告訴人騙走現金18萬元跟價值共約60萬元的首
    飾，希望我出面討這筆債，正好癸○○那陣子說他快要進去執
    行，想要賺筆錢再進去關，所以我就找癸○○跟丙○○在臺中市
    ○○路上水牛茶行見面，癸○○有答應要幫丙○○處理。107年9月
    7日當天，癸○○租車載庚○○等人去○○，我就開自己車載乙○○
    、「丹丹」、「拉拉」、「姿姿」等人一起去○○，讓癸○○去
    跟告訴人處理這筆債。後來「丹丹」打電話跟我說告訴人不
    配合癸○○上車，所以被癸○○拉上車帶走。回到臺中後，癸○○
    有打電話跟我說告訴人有先還20幾萬元，問我這筆錢要怎麼
    處理，丙○○說她的重點在拿回首飾，這筆20幾萬元就交給癸○○他們分掉等語(見偵字第9953號卷第522至524頁)；於檢察
    官偵查時證稱：是我介紹癸○○去處理債務，因為癸○○要入監
    需要錢，所以我就約癸○○、丙○○到水牛商行商討要如何處理
    。107年9月7日就去○○，癸○○過去找告訴人問他錢要怎麼還
    ，告訴人就跑，所以癸○○他們就把告訴人抓上車，之後一行
    人開2台車就回臺中，回到臺中後丁○○就把告訴人帶去釣蝦
    場處理債務，因為我有跟癸○○他們去臺北把告訴人帶下來，
    所以我承認有妨害自由等語(見偵字第9953號卷第552、525
    頁)；於原審審判時自承：「（那為什麼告訴人一出來就被
    癸○○他們帶走？）那是丹丹、拉拉把他約出來的，目的是要
    喬這件債務。（所以就是用這個方式把告訴人押到臺中？）
    是。...（後來癸○○等人在釣蝦場處理的過程中，會不會跟
    你聯絡說他們處理的怎麼樣？）是他們把他說處理的事情跟
    我講。(是不是癸○○在負責跟你聯絡？)是。...（後來癸○○
    他們還要把子○○帶回去臺北拿外幣的事情你知不知道？）癸○○有問我，他說要不要去，我說隨便你們。...那天先是乙○○打電話給我，他說現場有在打告訴人，我就打電話給癸○○
    ，...我問癸○○為什麼要打告訴人，...癸○○說丁○○的朋友，
    就是現場變成他們在控制」等語（見原審卷㈡第162至164頁
    、卷㈢第60頁）。
　　被告己○○已坦稱其知悉告訴人被押上車、一起返回臺中、被
    告癸○○、乙○○在釣蝦場有與其聯繫等情，其對於被告癸○○等
    人剝奪告訴人行動自由等犯行並非毫無所悉。
  2.再參酌證人即共同被告甲○○於原審審判時證稱：我說當時不
    知道要把告訴人載去哪裡，癸○○有打電話給己○○，但是己○○
    叫我們自己找地方等內容正確等語（見原審卷㈡第521頁）。
    證人即共同被告乙○○於檢察官偵查時證稱：當天是己○○約我
    去的，他說告訴人有欠他女朋友錢，而且鑽石、金飾等都在
    告訴人那邊，告訴人說要幫忙賣，但沒有賣且不返還。當天
    我們開2台車，1台是己○○載我、雙胞胎姊妹跟林三勝的姐姐
    ，另1台是癸○○及己○○的小弟，還有丁○○。癸○○的車負責押
    告訴人回來臺中，去丁○○找的釣蝦場，我們隔半小時才回到
    臺中，己○○就帶我去釣蝦場
　　等語(見偵字第9953號卷第420頁)；復於原審審判時證稱：
    我說107年8月左右，己○○跟我說有丙○○的債務要處理，這筆
    債務要交給他的小弟癸○○處理。107年9月7日早上，己○○打
    電話給我說要處理這筆債務，但人手不夠，約我一起去臺北
    ，和癸○○等人的另一部車會合。回臺中的路上，癸○○打電話
    給己○○，說要把告訴人帶去哪裡，己○○就問了「姿姿」，經
    「姿姿」與丁○○討論後，決定把告訴人帶去釣蝦場。回到臺
    中後，己○○先開車把「姿姿」送回家，己○○不放心讓癸○○處
    理，但己○○相信我，所以己○○就把我載去釣蝦場，叫我下去
    幫癸○○他們等詞都屬實等語（見原審卷㈢第73、75頁）。證
    人即同案被告丁○○於檢察官偵查時證稱：當天另一台車上有
    一個綽號大裕的己○○，這個案子是己○○接的，叫癸○○去處理
    。後來癸○○跟己○○說已經帶到人了，要帶去哪裡，己○○就問
    我們這邊的人想看看要帶去哪裡，甲○○就打電話給釣蝦場老
    闆，過去那邊講等語(見偵字第9953號卷第428至429頁)；復
    於原審審判時證稱：一起去臺北的另外一台車有己○○跟乙○○
    ，回程路上甲○○、癸○○有跟己○○聯絡，問車要開去哪裡等語
    （見原審卷㈡第474、477頁）。可見被告己○○不僅邀集被告
    乙○○等人一起參與本案犯行，且親自駕車前往淡水之餐廳外
    ，參與將告訴人強押上車事宜，嗣後被告癸○○等人對於須將
    告訴人載往何處一節，並向被告己○○徵詢意見，被告己○○再
    搭載被告乙○○前往釣蝦場支援。
　3.又證人即共同被告癸○○於原審審判時證稱：我後來有打電話
    給己○○，但沒有跟他說20幾萬元的事等語（見原審卷㈡第323
    至324頁），足見被告己○○確有參與其事，否則被告癸○○又
    何須於事後再跟被告己○○聯繫談後續情況。是被告己○○辯稱
    其僅有介紹癸○○，並未參與其後之過程等語，自無足採。
(四)被告丑○○雖辯稱：其僅有幫甲○○傳訊息給釣蝦場老闆辛○○，
    其在釣蝦場並未毆打告訴人，後來也沒有陪同將告訴人載回
    臺北等語。惟：
　1.證人即共同被告癸○○於原審審判時證稱：本案第二次北上，
    是瘦瘦矮矮的丑○○開另外一台車搭載辛○○，與我等之車輛一
    同北上去淡水告訴人住處。我於警詢中說有看到甲○○與瘦瘦
    、矮矮理平頭的丑○○徒手搥告訴人的手臂與胸口，這段話是
    正確的等語（見原審卷㈡第317、335頁）。證人癸○○已明確
    證稱被告丑○○有在釣蝦場毆打告訴人並一起北上等情。
　2.參酌證人即同案被告丁○○於檢察官偵查時證稱：後來我們2
    車又回到臺北，一車是由我、甲○○、庚○○、癸○○，另一車則
    是釣蝦場老闆及丑○○，他們兩人說無聊就說要陪我們上去等
    語(見偵字第9953號卷第429頁)；於原審審判時證稱：我到
    釣蝦場後，丑○○在釣蝦場時有說要跟著我們一起去臺北，但
    我不知後來丑○○有無一起去臺北等語（見原審卷㈡第451頁）
    。證人即告訴人於原審審判時證稱：本案第二次北上時有兩
    台車等語（見原審卷㈡第121頁）。證人即共同被告甲○○於原
    審審判時證稱：我於警詢中說我第二次回到臺中的路上有打
    電話給辛○○跟丑○○，跟他們說他們幫忙處理這件事的錢沒那
    麼快拿到，他們就回我說看事後怎麼樣，拿到錢要怎麼分錢
    再跟他們講。事後過了4、5天，丁○○拿1萬元給我，但丁○○
    沒有給我阿豪與丑○○的報酬，我有跟阿豪及丑○○說因為丁○○
    沒有給我他們的報酬，所以就沒辦法給他們錢，他們一直找
    我要酬金，最後沒有給他們兩個錢，這些話都是正確的等語
    （見原審卷㈡第525至526頁）。可見被告丑○○在釣蝦場時，
    有出手毆打告訴人，且表明欲偕同其他被告北上，事後並向
    被告甲○○等人詢問及要求協助索取報酬，足徵被告丑○○確有
    與其他共同正犯參與剝奪告訴人行動自由之犯行。被告丑○○
    辯稱：僅單純代為借用釣蝦場等語，實無可採。
(五)被告辛○○雖辯稱：其不知道丑○○、甲○○他們要來釣蝦場處理
    什麼事情，等他們到場約1小時後其知悉，但其沒有參與討
    債，也沒有分錢，並未拿槍恫嚇告訴人，其只是進去辦公室
    把槍拿走等語。然證人即告訴人於原審審判時證稱：在釣蝦
    場時，辛○○講的話比較多，說我欺負女生，我只要說沒有就
    是被打，他毆打我還拿槍出來恐嚇我、說我如果不乖一點自
    己討皮痛，還是要吃子彈之類的話恐嚇我叫我配合，就是辛○○拿槍恐嚇我，對著我，要我把褲子脫掉，癸○○、辛○○都有
    動手毆打我，要回淡水住處時，除了原來載我過去的那些人
    外，拿槍恐嚇我之辛○○也有跟著一起去，我知道後面有一台
    車跟著，共有兩台車。進到釣蝦場休息室之後，主要是戴帽
    子、戴眼鏡、矮矮瘦瘦的人還有辛○○等語（見原審卷㈡第118
    至120、122、134、137頁）。證人即共同被告乙○○於檢察官
    偵查時證稱：過程中丁○○的朋友也有亮槍，應該是為了要嚇
    告訴人，槍好像是放在釣蝦場，從休息室的椅子直接拖出來
    ，槍是黑色的，告訴人看到槍就會嚇到等語(見偵字第9953
    號卷第421、422頁)。證人即共同被告丁○○於原審證稱：印
    象中好像有看到槍，但是是誰拿出來我不記得等語（見原審
    卷㈡第481頁）。被告辛○○於原審亦自承：我也有從臺中的釣
    蝦場跟著上去臺北，我忘記是坐誰開的車等語（見原審卷㈡
    第161頁）。則被告辛○○在釣蝦場內，既已知悉癸○○等人是
    在處理債務事宜，不僅未加制止或報警前來處理，反而拿取
    空氣槍恐嚇及毆打告訴人，嗣再一起北上參與持續剝奪告訴
    人行動自由等行為，堪信被告辛○○確有剝奪行動自由之犯意
    與犯行，其此部分辯解亦不足採。
(六)綜上所述，被告丙○○、丑○○、辛○○、己○○上開辯解，均不足
    採；被告甲○○、乙○○、庚○○、癸○○等4人所為之任意性自白
    則與事實相符，是其等共同剝奪告訴人行動自由之犯行，均
    堪以認定，應依法論科。至被告乙○○之辯護人於本院準備程
    序時雖以告訴人之手機於案發當日在釣蝦場都有通聯紀錄為
    由，質疑告訴人是否有心生畏懼、不能抗拒之情形，並請求
    傳訊證人癸○○、丁○○及告訴人等語(見本院卷㈠第383至384頁
    )。惟核辯護人所指告訴人之通聯紀錄(見他字第3985號卷第
    182至185、219至223頁)，其IP通聯起訖時間，始終連續不
    斷，僅有基地台位置有所變動，顯係因告訴人之行動電話始
    終開啟網路(行動上網)之結果，難認其於該段期間有對外與
    他人聯繫之情形；另證人即告訴人於本院審判時明確證稱：
    我那時行動被控制，不可能抽菸、喝酒，我從頭到尾手被綁
    著等語(見本院卷㈡第176、177頁)，已否認有辯護人所指情
    形；而證人即同案被告丁○○通緝中，辯護人復捨棄傳訊共同
    被告癸○○(見本院卷㈡第369頁)，是本院就此部分自無加以調
    查之必要，附此說明。
四、按強盜罪、搶奪罪及恐嚇取財罪，均以意圖為自己或第三人
    不法所有，為主觀之犯罪構成要件，若向人強取、奪取、迫
    使人交付財物，係基於他種目的，如意在索討欠款或用以抵
    償債務等，而非出於不法所有之意圖者，縱其行為違法，然
    與強盜、搶奪、恐嚇取財之主觀犯罪構成要件不符，仍應視
    其手段判定是否成立其他罪名。公訴意旨雖認被告丙○○等人
    之所為，均應成立刑法第330條第1項之加重強盜罪嫌等語。
    然被告丙○○等均否認有何意圖為自己或第三人不法所有之強
    盜犯意，是其等縱有以剝奪他人行動自由之方式取得告訴人
    之財物，然僅意在索討欠款，而非出於不法所有之意圖，即
    難以強盜之罪名相繩。查：
(一)觀之被告丙○○與被告癸○○於107年9月5日簽訂之委託書，已
    載明「本人丙○○與子○○先生因有16萬票據糾紛及侵占背信60
    萬翡翠戒指、玉鐲等價值的東西，全部委託癸○○先生全權處
    理，特立此憑據」等字句，有該委託書在卷可參（見偵字第
    9953號卷第205頁），亦即，被告丙○○於簽訂委託書時，即
    已向被告癸○○告知其與告訴人之債權債務關係除16萬元之本
    票債務外，尚有價值約60萬元之珠寶等物。
(二)被告丙○○於與被告癸○○簽約當時，確有出示其持有由告訴人
    簽發如附表所示之面額16萬元本票給被告癸○○觀看，此經證
    人即被告癸○○於原審審判時證稱：我與丙○○簽委託書時，確
    實有看過上開本票，案發當天也有把上開本票及丙○○簽的委
    託書拿出來給告訴人看等語（見原審卷㈡第313頁）；證人即
    被告己○○於原審審判時亦證稱：我先獲悉丙○○有債務糾紛，
    我認為有本票應該很好處理，所以就找癸○○處理等語（見原
    審卷㈢第57頁）。並有如附表所示之本票影本存卷可憑（見
    他字第3985號卷第72至74頁）。則被告癸○○、己○○從被告丙○○處取得如附表所示之本票，持以向告訴人催討債務，即屬
    有據(雖上開本票債權嗣經士林地院審理結果，僅確認2,434
    元部分之債權，然此係因被告丙○○未能盡其舉證責任所致，
    有該院107年度士簡字第542號民事簡易判決、108年度簡上
    字第112號民事判決可參，尚難以此逕認被告丙○○於與被告
    癸○○簽約當時，明知其與告訴人間並無上開本票債權)。
(三)證人即告訴人於檢察官偵查時證稱：丙○○有一次去西藏，說
    要幫我加持轉運，沒有跟我說要多少錢，她一回來就跟我要
    16萬元，另外還有一次她去○○路那邊說要幫我改運，他們要
    求我簽本票等語(見他字第3985號卷第32頁)；於原審審判時
    證稱：丙○○之前有去西藏還是哪裡我忘了，說是去拜拜，幫
    我求保平安還是什麼，我跟她說好，然後她回來沒有拿任何
    收據給我，就跟我說要那個法事總共要16萬元多，我想說只
    是拜拜而已，應該也不用花太多錢，但丙○○以幫我改運為由
    把我騙去一間廟，有很多兄弟在那邊，我沒辦法只好簽本票
    ，這16萬元我沒有還。後來她有出示代墊費用的收據，好像
    幾千元，已經支付完畢。我被押上車後，在車上看到一疊資
    料，上面寫丙○○的名字，就知道跟丙○○之間有債務糾紛。60
    萬元的翡翠戒指、玉鐲等物，是丙○○放在我這邊一直沒有來
    拿，她來找我請我幫忙賣，所以就放在我那邊，已經放很久
    了，後來我與丙○○聯絡過幾次，說這些東西我已經放在管理
    室，請丙○○過來拿，但丙○○一直沒有來取回，那些東西至今
    都還在等語（見原審卷㈡第114至116、131至132、139、140
    、142、144、145頁）。佐以告訴人於本件案發後與被告丙○○之通話譯文，告訴人對被告丙○○稱：「...那個我找人鑑定
    ...那些加起來不到兩萬塊，那個緬甸玉很不值錢，...，然
    後我原封不動，...你又沒有跟我說你哪個時間要來，如果
    不見了，...，有保管責任你知不知道，不見了我要賠耶！.
    ..」等語（見他字第3985號卷第44頁）。堪認告訴人對於如
    附表所示之本票確係其簽發、其持有被告丙○○委託其出售之
    珠寶等情並不爭執，僅爭執其簽發本票非出於自由意志、珠
    寶之價格。被告丙○○與告訴人間，確有關於上開本票及珠寶
    等債務糾紛，即堪認定。
　　況證人戊○○○於本院審判時亦證稱：我在印度北部的寺廟認
    識丙○○，她曾經幾次捐款，盧比跟美金都有，大概都是用於
    法會，印象中她捐1,000美金時有說是有人託她捐的，原審
    卷㈡第357至361頁的收據金額分別是500元美金、3,000元美
    金、2,000元美金，收據上名字依照藏文翻譯為「曾棉邦企
    」，其中「曾棉」跟「○○」的音譯是相近的，「邦企」可能
    是尾音的問題，不太像「○」等語(見本院卷㈡第178至188頁)
    。則被告丙○○辯稱其有代墊告訴人佛寺法會費用等情，亦堪
    採信。
(四)再佐以被告癸○○等人從告訴人處取得合計23萬7,500元款項(
    按此尚不足被告丙○○書面所委託之16萬元加60萬元債權)後
    ，即於107年9月9日下午3時58分許，在臺中市○○區之全家超
    商台中儷晶店以宅配通；於107年9月9日晚上8時10分許，在
    臺中市○○區○○路0段00號統一超商興昌門市以宅急便等寄送
    方式，將告訴人所有之蘋果廠牌手機3支、皮夾1個、皮包1
    個、背包1個寄還予告訴人，有統一速達股份有限公司107年
    10月12日函檢送託運單資料、台灣宅配通股份有限公司107
    年10月18日宅配通法(107年)第114號函檢送債配單簽收單及
    配送歷程在卷可參(見他字第3985號卷第108至109頁、第125
    至127頁)，復據證人即告訴人於原審審判中證述屬實（見原
    審卷㈡第155頁）。若被告癸○○等人除受被告丙○○委託處理之
    債務外，尚有其他不法意圖，又何須大費周章將告訴人後背
    包內之前述財物寄回給告訴人。
(五)從而，本院認被告丙○○等人辯稱其等僅係在索討欠款，而無
    不法所有之意圖等語，即堪採信，公訴意旨此部分所指，容
    有誤會。
五、論罪科刑：
(一)被告丙○○等8人行為後，刑法第302條第1項就罰金刑部分，
    雖於108年12月25日修正公布，於108年12月27日生效，但本
    次修法僅將罰金數額之貨幣單位由銀元轉換為新臺幣，並加
    以調整換算，對被告並無有利或不利之情事，此部分自毋庸
    為新舊法比較，應直接適用現行法律規定。　　　　
(二)查告訴人於107年9月7日下午5時許，在○○遭被告癸○○等人強
    押上車載往臺中之釣蝦場，遭被告癸○○、庚○○、辛○○、甲○○
    、乙○○、丑○○及丁○○等人毆打或以言語、行為恫嚇，而被迫
    交付財物，至翌日（8日）上午6時44分許脫困止，其行動自
    由受剝奪之時間歷時約13小時，依該時空之客觀情境觀之，
    被告癸○○等人已共同將告訴人置於實力支配下，使告訴人進
    退舉止不得自主達於一定期間。是核被告丙○○、癸○○、己○○
    、庚○○、甲○○、丑○○、李志澄、辛○○等8人所為，均係犯刑
    法第302條第1項之剝奪他人行動自由罪。
(三)公訴意旨雖認被告丙○○等8人所為，均係涉犯刑法第330條第
    1項之加重強盜罪嫌，然被告丙○○等人並無為自己不法所有
    之犯意，其等應僅成立剝奪他人行動自由罪，已如前述，故
    公訴意旨此部分所指，尚有未洽。惟因二者基本社會事實仍
    屬同一，且經告知被告丙○○等人變更後之罪名，已無礙其等
    防禦權之行使，自得依法變更起訴法條予以審判。
(四)按共同正犯之成立，祇須具有犯意之聯絡，行為之分擔，既
    不問犯罪動機起於何人，亦不必每一階段犯行，均經參與。
    被告丙○○雖未實際參與被告癸○○、庚○○、甲○○、李志澄、共
    同被告丁○○等人剝奪告訴人行動自由之犯行，被告己○○雖僅
    參與駕駛車號0000-00之自用小客車搭載乙○○及「姿姿」等
    人前往新北市○○區，並在車上等候「姿姿」等人，由「姿姿
    」等人下車與告訴人餐敘，然其2人事前既與被告癸○○有所
    協議，且在被告癸○○等人剝奪告訴人行動自由之過程中參與
    意見；被告辛○○、丑○○雖在告訴人被帶到釣蝦場後始行到場
    ，然其2人到場後，即參與被告癸○○等所為之犯行，則就其
    等所參與之部分，與被告癸○○等及共同被告丁○○、「姿姿」
    剝奪行動告訴人自由之實施，有犯意聯絡及行為分擔，均為
    共同正犯。
(五)被告丙○○等人在剝奪告訴人之行動自由期間，對告訴人施以
    強暴、脅迫、恐嚇之手段，均係基於向告訴人催討債務之目
    的，而為本件妨害自由犯行。是故，被告等人對告訴人施以
    強暴、脅迫、恐嚇之手段，雖合於刑法第277條第1項傷害罪
    (修正前)、刑法第304條第1項強制罪、刑法第305條恐嚇罪
    之構成要件，然被告等所為犯行，既已屬妨害自由之不法，
    其等所為之強暴、脅迫、恐嚇等手段，為剝奪他人行動自由
    之行為所吸收，僅成立剝奪他人行動自由罪，即不再論以刑
    法第277條第1項傷害罪(修正前)、刑法第304條第1項之強制
    罪或刑法第305條之恐嚇罪。公訴意旨認其等均犯有刑法第2
    77條第1項之傷害（修正前）、刑法第304條第1項之強制、
    刑法第305條之恐嚇等罪，容有未洽。
(六)被告癸○○前因施用毒品案件，經臺灣臺中地方法院以106年
    度中簡字第2707號判決判處有期徒刑4月確定，於107年6月2
    2日執行完畢出監；被告辛○○前因公共危險案件，經臺灣臺
    中地方法院以103年度中交簡字第2448號判決判處有期徒刑5
    月確定，於103年11月24日易科罰金執行完畢；被告己○○前
    因強盜案件，經本院以97年度上更一字第130號判決判處有
    期徒刑7年10月確定，與其所犯詐欺罪經減刑後之有期徒刑1
    月15日、營利姦淫猥褻罪經減刑後之有期徒刑2月，裁定應
    執行有期徒刑7年11月確定，於102年6月24日假釋出監付保
    護管束，至103年3月12日假釋期滿未經撤銷，其未執行之刑
    ，以已執行論；被告乙○○前因強盜案件，經臺灣臺中地方法
    院以96年度訴字第886號判決判處有期徒刑7年10月確定，於
    101年5月30日縮短刑期假釋出監付保護管束，至103年6月5
    日假釋期滿未經撤銷其未執行之刑，以已執行論，有其等之
    臺灣高等法院被告前案紀錄表在卷可稽。渠等於5年以內故
    意再犯本件有期徒刑以上之罪，均為累犯。另按數罪併罰之
    案件，雖應依刑法第50條、第51條規定就數罪所宣告之刑定
    其應執行之刑，然此僅屬就數罪之刑，如何定其應執行者之
    問題，本於數宣告刑，應有數刑罰權，此項執行方法之規定
    ，並不能推翻被告所犯係數罪之本質，若其中一罪之刑已執
    行完畢，自不因嗣後定其執行刑而影響先前一罪已執行完畢
    之事實，謂無累犯規定之適用。又二以上徒刑之執行，除數
    罪併罰，在所裁定之執行刑尚未全部執行完畢以前，各罪之
    宣告刑均不發生執行完畢之問題外，如屬於接續執行經假釋
    者，應以假釋之日期為基準，限於原各得獨立執行之刑，均
    尚未執行期滿，始不發生一部分之罪已執行完畢問題。倘假
    釋時，其中一罪或數罪徒刑已執行期滿，又於5 年以內故意
    再犯有期徒刑以上之罪，即成立累犯。查被告丑○○前因違反
    毒品危害防制條例案件，經臺灣臺中地方法院以105年度豐
    簡字第179號判決判處有期徒刑3月確定，於106年5月31日易
    科罰金執行完畢，雖該案嗣與其所犯之過失傷害案（經臺灣
    臺中地方法院以106年度交簡字第380號判決判處有期徒刑3
    月確定）定應執行刑為有期徒刑5月確定，於108年4月25日
    始執行完畢；被告甲○○前因違反藥事法案件，經臺灣臺中地
    方法院以103年度訴緝字第343號判決判處有期徒刑5月確定
    ，於104年6月19日執行完畢出監，雖該案嗣與其另犯之毒品
    、妨害自由、傷害、槍砲等罪，經臺灣臺中地方法院以104
    年度聲字第2861號裁定應執行有期徒刑3年確定，於107年4
    月3日假釋出監併付保護管束，嗣遭撤銷假釋，於109年2月2
    1日入監執行殘刑有期徒刑1年10月3日，有其等之臺灣高等
    法院被告前案紀錄表在卷可稽。然被告丑○○上開違反毒品危
    害防制條例之部分於106年5月31日即應已執行完畢，被告甲○○上開違反藥事法之部分於107年4月3日假釋時亦應已執行
    完畢，則其2人再犯本件之罪，即為受有期徒刑之執行完畢
    ，於5年以內故意再犯，已符合刑法第47條第1 項累犯之構
    成要件。本院審酌被告癸○○、辛○○、己○○、乙○○、丑○○、甲○○本案與構成累犯之前案罪質雖不同，然均屬故意犯罪，其
    等於前案執行完畢後5年內再犯本案，顯未能記取前案刑罰
    之教訓，足認其等對刑罰反應力薄弱，有其特別惡性，且其
    等均無司法院釋字第775號解釋意旨所指個案應量處最低法
    定刑，又無法適用刑法第59條減輕其刑，而應依此解釋意旨
    裁量不予加重最低本刑之情形，爰均依刑法第47條第1項之
    規定加重其刑。
六、原審經審判結果，以被告丙○○等8人上開犯罪均事證明確，
    予以論罪科刑，固非無見。然查：⑴原審以被告丙○○等人均
    有為自己不法所有之恐嚇取財犯行，而與剝奪他人行動自由
    罪從一重論以恐嚇取財罪，容有未當；⑵原審於主文欄內就
    被告丑○○、甲○○2人均論以累犯，卻於理由欄內說明被告丑○○、甲○○均不構成累犯，亦有未洽。被告丙○○、己○○、丑○○
    、辛○○提起上訴，雖執前詞否認犯罪；檢察官提起上訴，仍
    認被告等8人均應成立加重強盜罪，而均指摘原審判決不當
    。然被告丙○○、己○○、丑○○、辛○○等4人均應成立共同正犯
    ，且本案被告均不成立加重強盜罪，已經本院認定如前，是
    其等上訴意旨所指，均無可採。然原審判決既有上開可議之
    處，且被告庚○○雖未附理由提起上訴，惟其辯護人已指稱原
    審論以恐嚇取財罪不當，自屬無可維持，應由本院將原判決
    撤銷改判。爰審酌被告丙○○明知其與告訴人間有債務糾紛，
    亦知悉求償債務應循正當法律程序為之，竟委由被告癸○○等
    人向告訴人索取財物，而被告癸○○、庚○○、甲○○、丑○○、乙○○、辛○○、己○○等7人竟為獲取酬勞，共同對告訴人為強暴
    、脅迫、恐嚇等方式，使告訴人被迫簽發面額100萬元之本
    票、交付現金23萬餘元等財物，實應予非難。再審酌被告等
    8人均未與告訴人達成和解及賠償告訴人之損害，被告癸○○
    、庚○○、甲○○、乙○○於法院審判時坦承犯行，其餘被告則均
    否認犯行之犯後態度，暨其等之犯罪動機、目的、手段、於
    本案犯行之分工角色、參與程度(被告癸○○自始至終均參與
    ，犯罪情節最重；被告丙○○雖為本案之發動者，然其並未親
    身參與行動；被告己○○雖未參與釣蝦場部分犯行，然自始即
    參與，且有一起北上；被告庚○○、甲○○、乙○○雖前後均有參
    與剝奪告訴人行動自由之犯行，然均坦承犯罪；被告辛○○、
    丑○○雖僅參與釣蝦場之後之犯行，然其2人均否認犯罪，被
    告辛○○並拿槍恐嚇告訴人)，及渠等於法院審判時自陳之學
    經歷、工作、家庭（見原審卷㈢第228、345頁、本院卷㈡第38
    7至388頁）等一切情狀，分別量處如主文第2至7項所示之刑
    ，並就被告丙○○、庚○○、乙○○、甲○○、丑○○部分諭知易科罰
    金之折算標準。
七、沒收部分：
(一)按供犯罪所用之物，屬於犯罪行為人者，得沒收之，刑法第
    38條第2項前段定有明文。查被告庚○○於原審審判時陳稱：
    扣案之IPHONE 6S手機（含門號0000000000號SIM卡）1支為
    我所有，但手機內所儲存之告訴人自白書及照片是別人轉傳
    給我的，並非我所拍攝等語（見原審卷㈢第333頁）。則縱使
    被告庚○○確有接收他人轉傳之告訴人自白書及照片，亦難認
    前述扣案之手機為供被告庚○○或其他共同正犯犯罪所用之物
    ，尚難依前開規定宣告沒收。
(二)次按犯罪所得，屬於犯罪行為人者，沒收之，於全部或一部
    不能沒收或不宜執行沒收時，追徵其價額，刑法第38條之1
    第1項前段、第3項定有明文。又按共同犯罪行為人之組織分
    工及不法所得，未必相同，其所得之沒收，應就各人分得之
    數為之，亦即依各共犯實際犯罪利得分別宣告沒收。所謂各
    人「所分得」，係指各人「對犯罪所得有事實上之處分權限
    」，法院應視具體個案之實際情形而為認定。故本件被告與
    其他共同正犯間犯罪所得之沒收，應就個人所分得部分個別
    為沒收或追徵，對於不法利得分配明確時，應依各人實際所
    得之金額為沒收之諭知。若共同正犯成員對不法所得並無處
    分權限，與其他成員亦無事實上共同處分權限者，自不予諭
    知沒收。經查：
　1.本案被告丙○○等8人雖從告訴人處取得共計23萬7,500元款項
    （提領共19萬4,500元＋先轉入被告癸○○帳戶再領出3萬元＋告
    訴人當日攜帶之1萬3,000元現金＝23萬7,500元）。然被告癸○○於原審審判時證稱：從告訴人那邊取得的23萬餘元全都交
    給丁○○等語（見原審卷㈡第307頁）；被告乙○○於原審審判時
    證稱：我領回來的錢交給癸○○，癸○○則交給丁○○，當天丁○○
    很急，因為「姿姿」在附近等他要拿錢，之後丁○○就把取得
    的款項都交給「姿姿」等語（見原審卷㈢第77頁）；共同被
    告丁○○於原審審判時證述：癸○○把從子○○那邊拿到的錢都交
    給我，我再駕駛癸○○租來的車子到旱溪那邊交給「姿姿」，
    但「姿姿」沒有把錢分給我等語（見原審卷㈡第452至454、4
    58、478頁）；被告己○○於原審審判時陳稱：當天癸○○、丁○○他們取得的款項沒有交給我，我也沒有取得任何酬勞等語
    （見原審卷㈡第529頁）。足認前開從告訴人處取得之款項已
    全數交予「姿姿」，並無證據足證被告丙○○等8人有從上開
    款項分得任何酬勞或犯罪所得。
　2.被告癸○○於原審審判時陳稱：己○○雖有給我2萬元，但這是
    因我即將入監執行而給付，並非因我參與本案討債事宜的酬
    勞等語（見原審卷㈡第319、320頁）。參以前述，被告丙○○
    等人均未取得上開犯罪所得，是亦無從認定被告癸○○從被告
    己○○處取得之2萬元款項為其因本案犯行所獲取之犯罪所得
    。
　3.被告甲○○於原審審判時雖證稱：案發後4、5天，丁○○打電話
    叫我過去，然後就給我1萬元，我感覺這筆錢應該是己○○給
    的等語（見原審卷㈡第525至526頁）。然被告丁○○於原審審
    判時證稱：本案事件我並未拿到任何酬勞，事實上癸○○、己○○都沒有給我錢，因為甲○○是我找去的，所以我有自掏腰包
    給甲○○1萬元等語（見原審卷㈡第483頁）。而被告丁○○於案
    發時所取得之款項均已輾轉交予「姿姿」，其並未獲取犯罪
    所得，則縱使被告丁○○基於私人情誼交付1萬元款項予被告
    甲○○，亦難逕指該筆款項為被告甲○○之犯罪所得，尚無從宣
    告沒收。
　4.本案復無證據足證被告丙○○等8人因本案犯行獲有犯罪所得
    。至告訴人簽發之面額100萬元本票1紙部分，雖係因被告等
    人之本案犯行致告訴人開立，惟該票據並未扣案，且如前述
    ，本案被告等人從告訴人處取得之款項已全數交予「姿姿」
    ，並無證據足證被告等人仍留存前開面額100萬元之本票，
    則本案既無從認定上述面額100萬元之本票仍由被告等人持
    有中，自無從就該紙本票宣告沒收。日後若告訴人遭他人持
    該紙本票主張票據權利，其自得循民事訴訟途徑解決，併予
    敘明。
　5.再告訴人案發當日未及帶走之行動電話等物，本即難認為被
    告丙○○等8人於本案犯行之犯罪所得，況被告癸○○等人已將
    告訴人所留下之物品寄還予告訴人，已如前述，縱使告訴人
    尚有部分物品尚未取回，惟亦乏證據證明係遭被告等人拿取
    。是以，本案既無法認定被告等人另有其他犯罪所得，自無
    從宣告沒收。
八、被告癸○○、庚○○經合法傳喚，無正當之理由不到庭，爰不待
    其陳述逕行一造辯論而為判決。
據上論斷，應依刑事訴訟法第371條、第369條第1項前段、第364
條、第299條第1項前段、第300條，刑法第28條、第302條第1項
、第47條第1項、第41條第1項前段，刑法施行法第1條之1第1項
，判決如主文。
本案經檢察官楊順淑提起公訴，檢察官張添興提起上訴，檢察官
壬○○到庭執行職務。
中　　華　　民　　國　　111 　年　　3 　　月　　1　　 日
            刑事第四庭     審判長法　官   蔡  名  曜
                                 法　官   黃  玉  琪
                                 法　官   林  宜  民
以上正本證明與原本無異。
如不服本判決應於收受送達後20日內向本院提出上訴書狀，其未
敘述上訴理由者，並得於提起上訴後20日內向本院補提理由書（
均須按他造當事人之人數附繕本）「切勿逕送上級法院」。因疫
情而遲誤不變期間，得向法院聲請回復原狀。
                                 書記官   謝  安  青
　　　　　　　　　　　　　　　　 
中　　華　　民　　國　　111 　年　　3 　　月　　1 　　日

附錄本案論罪科刑法條全文：
中華民國刑法第302條第1項：
私行拘禁或以其他非法方法，剝奪人之行動自由者，處5年以下
有期徒刑、拘役或9千元以下罰金。

附表：
編號 發票日 票面金額（新臺幣） 到期日 票據號碼 1 106年9月12日 20,000元 106年10月6日 000000000 2 106年9月12日 20,000元 106年11月6日 000000000 3 106年9月12日 20,000元 106年12月6日 000000000 4 106年9月12日 20,000元 107年1月6日 000000000 5 106年9月12日 20,000元 107年2月6日 000000000 6 106年9月12日 20,000元 107年3月6日 000000000 7 106年9月12日 20,000元 107年4月6日 000000000 8 106年9月12日 20,000元 107年5月6日 000000000